【裁判字號】    99,台上,7000
【裁判日期】    991110
【裁判案由】    違反毒品危害防制條例
【裁判全文】
最高法院刑事判決            九十九年度台上字第七０００號
上  訴  人  甲○○
            乙○○
            丙○○
            丁○○
            戊○○
上 列一 人
選任辯護人  陳慶禎律師
上列上訴人等因違反毒品危害防制條例案件，不服台灣高等法院
中華民國九十九年六月十八日第二審判決（九十九年度上訴字第
七五九號，起訴案號：台灣新竹地方法院檢察署九十八年度偵字
第三三三九、三三四０號），提起上訴，本院判決如下：
    主  文
上訴駁回。
    理  由
一、上訴人甲○○、乙○○、丙○○、巫志翔部分
按刑事訴訟法第三百七十七條規定，上訴於第三審法院，非以判
決違背法令為理由，不得為之。是提起第三審上訴，應以原判決
違背法令為理由，係屬法定要件。如果上訴理由書狀並未依據卷
內訴訟資料，具體指摘原判決不適用何種法則或如何適用不當，
或所指摘原判決違法情事，顯與法律規定得為第三審上訴理由之
違法情形，不相適合時，均應認其上訴為違背法律上之程式，予
以駁回。（一）、本件甲○○上訴意旨略稱：其於原審已自白坦
承犯行，請依刑法第五十九條及毒品危害防制條例第十七條之規
定，酌予減輕其刑，予伊改過自新之機會。（二）、乙○○上訴
意旨略稱：伊患有重度憂鬱症，情緒不穩，影響對所處情境之解
讀，辨識行為違法及依其辨識而為行為之程度顯著降低，合於刑
法第十九條第二項減輕其刑之規定，原審未予減輕其刑，自有違
誤。（三）、丙○○上訴意旨略稱：伊深知施用毒品者黃裕豐「
提藥」之苦，打電話向其苦苦哀求，伊以原價提供黃裕豐施用，
協助其購買毒品，並未賺取差價，且無販賣之意圖，將每小包新
台幣（下同）一０００元之第一級毒品海洛因，以五００元轉讓
黃裕豐，原審對於足以影響其判決結果之有利上訴人證據，未予
調查，遽予判決，當然違背法令。（四）、戊○○上訴意旨略稱
：所謂共同正犯，主觀上應有共同犯罪之決意，客觀上應有共同
實行不法行為。鄭山龍（業經第一審以共同販賣第一、二級毒品
罪，判處應執行有期徒刑十八年確定）販賣第二級毒品甲基安非
他命予丁○○部分，係由鄭山龍以電話與丁○○聯絡，談妥毒品
交易數量、價格、交付時間、地點，鄭山龍欲交付毒品予買受人
丁○○時，因車輛擋道無法通行，臨時託伊交付毒品並收取價款
，欠缺共同犯罪之決意，非共同正犯，原判決論以共同正犯，顯
有適用法則不當之違誤等語。
本件原審經審理結果，認為甲○○販賣如原判決附表一編號二、
五、六、七、九、十三所載第一級毒品海洛因共計六罪，販賣如
原判決附表一編號一、三、四、八、十、十一、十二所載第二級
毒品甲基安非他命共計七罪，合計十三罪；乙○○販賣如原判決
附表二編號一、四至七所載第一級毒品海洛因共計五罪，販賣如
原判決附表二編號二、三所載第二級毒品甲基安非他命共計二罪
，合計七罪；丙○○販賣如原判決附表六編號一至七所載第一級
毒品海洛因共計七罪；戊○○販賣如原判決附表四編號一所載第
二級毒品甲基安非他命一罪；丙○○販賣如原判決附表六編號一
至七所載第一級毒品海洛因共計七罪之犯行均明確，因而撤銷第
一審關於上開上訴人等部分科刑之判決，改判仍論處甲○○販賣
第一級毒品六罪、販賣第二級毒品七罪；乙○○販賣第一級毒品
五罪、販賣第二級毒品二罪；丙○○販賣第一級毒品七罪；戊○
○販賣第二級毒品一罪之罪刑（甲○○所犯販賣第一級毒品六罪
及販賣第二級毒品七罪，均累犯，販賣第一級毒品六罪部分，均
依刑法第五十九條規定減輕其刑，各量處如原判決附表七所示之
刑，定應執行刑為有期徒刑十八年。乙○○所犯販賣第一級毒品
五罪及販賣第二級毒品二罪，均依毒品危害防制條例第十七條第
二項、刑法第五十九條之規定減輕其行，各量處如原判決附表八
所示之刑，定應執行刑為有期徒刑十二年。丙○○所犯販賣第一
級毒品七罪及戊○○販賣第二級毒品一罪，均依刑法第五十九條
規定減輕其刑，丙○○各量處如原判決附表十二所示之刑，定應
執行刑為有期徒刑十五年十月。戊○○量處有期徒刑四年二月。
併就甲○○等四人，為相關沒收之宣告。），係以：甲○○對於
原判決附表一所示之犯罪事實，於第一審及原審審理中供承不諱
，證人即共同被告鄭山龍、蘇宏昆、乙○○於偵查中、第一審及
證人吳宗鴻、陶秋香、劉和益、田瑞玉、丁○○、戊○○於警詢
和偵查中之證詞，並有新竹市警察局刑警大隊搜索扣押筆錄、扣
押物品目錄表、扣押物品收據門號第0000000000號及
第0000000000號行動電話通訊監察譯文附卷可參，且
有上開門號手機各一支扣案可佐。乙○○對於原判決附表二所示
之犯罪事實，已於偵、審中坦承不諱，證人即共同被告鄭山龍、
甲○○、蘇宏昆在偵查與第一審之證詞及證人陳金良、吳宗鴻、
賴畇韓、戊○○之證述大致相符，並有門號第00000000
00號、第0000000000號行動電話通訊監察譯文各一
份在卷可佐，認乙○○之自白，與事實相符。丙○○對於原判決
附表六所示時、地販賣海洛因給黃裕豐施用之犯罪事實，業據證
人黃裕豐於警詢、偵查及第一審審理時證述無訛，並有其使用門
號第0000000000、0000000000號手機與丙
○○聯絡，又門號第0000000000號及第000000
0000號行動電話，於民國九十八年三、四月間確係證人黃裕
豐所使用；而門號第0000000000號行動電話於九十八
年三、四月間係丙○○使用之事實，為證人黃裕豐所不否認，另
丙○○以上開行動電話與證人黃裕豐之電話多次聯絡，有通訊監
察譯文可稽，並有新竹市警察局刑警大隊搜索筆錄、扣押物品收
據、第0000000000號行動電話一支扣案可證。戊○○
對於原判決附表四編號一所示時地，受鄭山龍委託交付甲基安非
他命一包予丁○○，並收取二０００元之事實，業據證人即共同
被告鄭山龍於第一審審理時結證供述明確，並有證人鄭山龍使用
之第0000000000號行動電話通訊監察譯文、新竹市警
察局刑警大隊搜索筆錄、扣押物品收據各一份，照片三張可證。
原判決已詳敘其調查、取捨證據之結果及憑以認定犯罪事實之心
證理由。並就上訴人等所辯各語認非可採，予以論述指駁。從形
式上觀察，並無足以影響判決結果之違法情形存在。又查：（一
）、適用刑法第五十九條酌減其刑與否，法院本屬有權斟酌決定
，原審就甲○○販賣第一級毒品六罪部分，已依刑法第五十九條
規定酌減其刑。販賣第二級毒品七罪部分，未依該規定減輕其刑
，自無違法可言，不得據為上訴第三審之理由。（二）、乙○○
雖患有重度憂鬱症，惟原審依據行政院衛生署新竹醫院函覆結果
認為：乙○○若無施用毒品、飲酒及濫用藥物，即無精神障礙之
問題。（見原判決理由貳之二、（二））。認為不合刑法第十九
條第二項減輕其刑之規定，未予減輕其刑，自無違誤。丙○○販
賣第一級毒品海洛因共七次予黃裕豐之犯行，原審已於判決理由
中詳為論斷，並說明證據取捨及證明力之判斷理由，指駁轉讓辯
解之不足採（見原判決第一七至二三頁）。上訴意旨置原判決上
開明確論斷於不顧，對原審取捨證據及證據證明力判斷之審判職
權行使，任憑己見，或就同一證據資料為相異之評價，再為事實
上之爭辯，顯與法律規定得為第三審上訴理由之違法情形，不相
適合。（三）、刑法關於正犯、幫助犯之區別，係以其主觀之犯
意及客觀之犯行為標準，凡以自己犯罪之意思而參與犯罪，無論
其所參與者是否犯罪構成要件之行為，皆為正犯，其以幫助他人
犯罪之意思而參與犯罪，其所參與者，苟係犯罪構成要件之行為
，亦為正犯，必以幫助他人犯罪之意思而參與犯罪，其所參與者
又為犯罪構成要件以外之行為，始為幫助犯。戊○○與鄭山龍共
同販賣第二級毒品甲基安非他命予丁○○之犯行，原審認為戊○
○與鄭山龍具有共同犯意聯絡，由鄭山龍負責毒品交易數量、價
格、時間、地點之聯絡，戊○○負責交付毒品並收取價款二００
０元等情，係共同實行犯罪行為之人，在合同意思範圍以內，各
自分擔犯罪行為之一部，相互利用他人之行為，以達其犯罪之目
的者，即應對於全部所發生之結果，共同負責。原判決論以共同
正犯，並無違誤。本件上訴意旨所指陳各項，均核與法律規定得
為第三審上訴理由之違法情形不相適合，揆諸首開說明，其等上
訴違背法律上之程式，均應予駁回。
二、上訴人丁○○部分
查第三審上訴書狀，應敘述上訴之理由，其未敘述者，得於提起
上訴後十日內補提理由書於原審法院，已逾上述其間，而於第三
審法院未判決前仍未提出上訴理由書狀者，第三審法院應以判決
駁回之，刑事訴訟法第三百八十二條第一項、第三百九十五條後
段規定甚明。本件丁○○因販賣第一級毒品部分，不服原審判決
，於九十九年七月九日提起上訴，並未敘述理由，迄今逾期已久
，於本院未判決前仍未提出，依上開規定其上訴自非合法，應予
駁回。
據上論結，應依刑事訴訟法第三百九十五條，判決如主文。
中    華    民    國  九十九  年   十一   月    十    日
                      最高法院刑事第五庭
                          審判長法官  陳  正  庸  
                                法官  林  秀  夫  
                                法官  林  瑞  斌  
                                法官  王  聰  明  
                                法官  謝  靜  恒  
本件正本證明與原本無異
                                      書  記  官  
中    華    民    國  九十九  年   十一   月   十一   日
                                                      K

司法院資訊處製作；財團法人民間司法改革基金會備份。
